【裁判字號】    96,簡上,238
【裁判日期】    970811
【裁判案由】    清償債務
【裁判全文】
臺灣士林地方法院民事判決  96年度簡上字第238號
上  訴  人  甲○○
訴訟代理人  連元龍律師
            陳建瑜律師
            麥怡平律師
被 上訴 人  九度空間資訊開發有限公司
                        9
法定代理人  乙○
上列當事人間清償債務事件，上訴人對於中華民國96年9 月13日
本院士林簡易庭95年度簡字第1761號第一審判決提起上訴，本院
於民國97年7 月21日言詞辯論終結，判決如下：
    主  文
上訴駁回。
第二審訴訟費用由上訴人負擔。
    事實及理由
一、被上訴人起訴主張：上訴人於民國90年2、3月間委託伊為其
    架設多媒體影音網站及設計網頁（下稱系爭契約），約定報
    酬為新臺幣（下同）30萬元。伊已依約完成工作，惟上訴人
    僅於系爭契約成立時給付伊3 萬元，餘款27萬元，因上訴人
    表示經濟困難，伊乃同意由上訴人按月分期清償。然上訴人
    自90年5 月至91年12月間，給付伊每月3,300 元, 計19次共
    6 萬2,700 元後，即未按月清償。經伊催討，僅於94年1 月
    20日清償2 萬元，尚積欠18萬7,300 元，迄未清償。為此，
    依系爭契約關係，訴請上訴人給付上述欠款（原審駁回被上
    訴人請求超過16萬8,100 元部分，未據被上訴人提起上訴，
    已確定）。
二、上訴人則以：被上訴人所提出金額為30萬元之合約書影本（
    參見原審卷第22頁，下稱書面合約）並非真正。伊與被上訴
    人約定系爭契約之報酬原為15萬元，伊先給付3 萬元。其後
    雙方協議以已支付之3 萬元和解，另由上訴人按月支付管理
    、維護及資料上傳等費用3,000 元，嗣又協議增加為每月3,
    300 元，伊已陸續支付被上訴人18餘萬元之費用。嗣因被上
    訴人未將伊音樂創作及演出等電子檔案上載，且將網站附掛
    在其原有六合彩網站中，伊乃停止與被上訴人合作，遂未繼
    續付款，伊並未積欠上訴人任何款項等語，資為抗辯。
三、原審對於被上訴人之請求，判決被上訴人部分勝訴，命上訴
    人給付16萬8,100 元，並依職權為假執行之宣告。上訴人就
    其受不利益判決部分，全部不服，提起上訴，聲明求為：（
    一）原判決不利於上訴人部分廢棄；（二）廢棄部分，被上
    訴人在第一審之訴駁回。被上訴人則聲明求為判決駁回上訴
    （被上訴人就其敗訴部分，未聲明上訴，業已確定）。
四、經核：
（一）上訴人曾於90年2、3月間委託被上訴人為其架設多媒體影
      音網站及設計網頁（即系爭契約），被上訴人已依約完成
      工作。
（二）上訴人曾於90年2月22日給付被上訴人報酬3萬元。
（三）其後，上訴人先後於90年5月28日、6月22日、7月27日、8
      月24日、9 月27日、10月22日、11月23日、12月24日，91
      年1 月23日、2 月25日、3 月25日、4 月23日、5 月28日
      、6 月24日、8 月7 日、8 月26日、9 月23日、11月4 日
      、12月27日，各給付被上訴人3,300 元（計19次，共6 萬
      2,700 元）；嗣又於94年1 月20日給付被上訴人2 萬元。
      以上各項，有被上訴人所提出其法定代理人乙○自89年12
      月起至94年2 月間之郵政存簿儲金簿（即郵局帳戶存摺）
      4 冊可參，並為兩造所不爭執，均堪認為真正。
五、爭點之論述：
    本件經與兩造協議簡化之爭點為：（一）系爭契約兩造約定
    之報酬若干？是否為30萬元或其他金額？（二）前項報酬上
    訴人是否已經全部清償？
    茲分別論述如下：
（一）系爭契約兩造約定之報酬應為30萬元：
   1、被上訴人主張系爭契約兩造約定之報酬為30萬元乙情，業
      據介紹兩造認識之證人馬忠群於原審結證：「（是否認識
      兩造？）都認識，比較先認識乙○（即被上訴人法定代理
      人），我是透過朋友介紹認識被告（即上訴人），被告請
      我幫他編曲，因為被告要發片宣傳，最省錢的方法就是上
      網站推出，我就想到原告有作網站，就介紹兩造認識。」
      、「（是否知道兩造間架設網站約定的費用？）30萬元」
      、「（你如何知道？）因為兩造在被告（指上訴人）的家
      簽約時，我剛好在被告的家錄音。…」、「我有聽到兩造
      有說到簽約是30萬元。」等語在卷（參見原審卷第87、88
      頁）。考以證人馬忠群與兩造均為朋友關係，交往情誼或
      有深淺，惟其就兩造間系爭契約之糾葛，並無任何經濟上
      之利益關係，應屬客觀之第三人。衡情當無甘冒偽證刑責
      風險而虛偽陳述之虞，尤無迴護任何一方之必要。其所為
      上揭證述內容，應堪信為真實。
   2、上訴人雖抗辯系爭契約原約定報酬15萬元，嗣協議以已支
      付之3 萬元和解，另由上訴人按月支付管理、維護等費用
      云云。並提出所謂被上訴人出具之收據（即上證1 ，見本
      院卷第23頁，下稱系爭收據）乙紙為證。然上訴人否認系
      爭收據為真正。上訴人雖主張系爭收據與被上訴人所提出
      書面合約影本（見原審卷第22頁）之字跡相互比對，以肉
      眼即可查知二者相同，係出自同一人之手云云。然而，上
      訴人否認上述書面合約影本為真正，而被上訴人又未能提
      出正本以供查核，自無從憑以影本而為字跡之比對。況且
      ，以肉眼予以辨識，亦難以推認二者字跡確實相同，是上
      訴人此部分論述，要屬臆測之詞，殊不足採。除此，上訴
      人又未能舉出任何積極之證據，足認系爭收據確為被上訴
      人所出具，自不足認定為真正。況且，以系爭收據所載「
      茲收到甲○○先生新台幣參萬元整，此為網站網頁之『頭
      期款』。總款項為新台幣壹拾伍萬元整」之文字內容，與
      上訴人於原審所提出、記載「茲收到甲○○先生新台幣3
      萬元整，此為網站網頁之『款項』」之收據影本（見原審
      卷第74頁，下稱原審收據）相互比對，不僅原審收據並無
      後段總款項15萬元之記載，二者並有「頭期款」、「款項
      」之文字差異，顯然並非同份收據。乃上訴人另辯謂：原
      審收據應該是上訴人助理影印時，部分遮蓋所致云云，自
      非可採。再者，按諸常情，被上訴人亦無出具2 份內容不
      同收據之可能，系爭收據自不足認為真正，實難採為認定
      事實之憑據。此外，上訴人又未能舉證以明，其此部分抗
      辯，即無從憑採。
   3、至於上訴人於原審所舉證人蘇圓媛於雖證稱：「原告（即
      被上訴人）法代說架設網站是3萬元，每個月3,000元的附
      掛費，但是後來原告說會增加一些東西，所以變成3,300
      元」等語（參見原審卷第89至91頁）。然蘇圓媛係上訴人
      前配偶、現為合作夥伴，上訴人之財務均由其處理等情，
      乃蘇圓媛及上訴人於原審所自陳（參見原審卷第85、86頁
      ），以其2 人極為親近、經濟利益一致之關係而言，不無
      偏頗迴護上訴人之虞，所言證詞，已不足逕予憑採。況且
      ，上訴人於原審原係主張約定報酬為3 萬元（參見原審卷
      第65頁、第69頁、），蘇圓媛上述證詞，不無互和上訴人
      原審主張之嫌，與上訴人上訴後主張原約定報酬為15萬元
      ，以及所提出系爭收據之內容均不符，亦不足憑認為真正
      ，自非可採。
   4、綜上以解，被上訴人主張系爭契約兩造約定之報酬為30萬
      元乙節，業據證人馬忠群證述屬實，自堪信為真正。
（二）前項報酬，上訴人僅給付11萬2,700元，尚積欠18萬7,300
      元（至96年8月31日原審言詞辯論終結時，尚積欠16萬8,1
      00元）：
   1、承上所述，系爭契約兩造約定之報酬為應30萬元。而上訴
      人自承除系爭契約成立時給付之3 萬元外，餘款同意上訴
      人按月分期清償等情。則自90年5 月起，以每月3,300 元
      計算，應至97年2 月最末期給付2,700 元（共計82期，前
      81 期 為3,300 元，最末期2,700 元）始清償完畢。
   2、關於系爭契約之報酬，上訴人雖主張伊已陸續支付被上訴
      人18餘萬元之費用，包含蘇圓媛於90年4 月10日自萬芳郵
      局匯款至被上訴人法定代理人個人帳戶3 萬3,000 元云云
      。而證人蘇圓媛於原審固證稱：「…後來4 月份的時候，
      我就匯款3 萬3 千元，其中的3,000 元是附掛費，另外的
      3 萬元是兩造的私人往來…」、「乙○的帳號在90年4 月
      10日應該有1 筆入帳，我是在萬芳郵局匯的。」等語（參
      見原審卷第90、91頁）。姑不論其所證述3 萬3 千元之款
      項，其中3 萬元係其他往來，與系爭契約之款項無關，已
      不得執為系爭契約之清償證明。且經核對上述被上訴人法
      定代理人乙○之郵政存簿儲金簿之存提記錄，並無90年4
      月10日收受3 萬3,000 元之記錄。而上訴人就此筆匯款，
      亦未提出任何證據以明，證人蘇圓媛所述此筆匯款，自不
      足認為真正。綜此，就上訴人已給付被上訴人之款項，除
      上述四之（二）、（三）兩造不爭執部分，共計11萬2,70
      0 元（30,00 0+ 62,700+20,000=112,700）以外，上訴人
      又未能舉出其他已清償之證明，其逾越11萬2,700 元以外
      之清償抗辯即非可採。
   3、準此以解，系爭契約之報酬30萬元，扣除系爭契約成立之
      初給付之3 萬元，自90年5 月28日起至91年12月27日期間
      ，已給付19次分期款、共6 萬2,700 元，以及94年1 月20
      日給付之2 萬元，上訴人迄今尚積欠之金額應為18萬7,30
      0 元。而以96年8 月31日原審言詞辯論終結時，扣除尚未
      屆期之分期款部分（即最後6 期，其中5 期3,300 元，最
      末期2,700 元），積欠之金額則為16萬8,100 元，上訴人
      自負有清償責任。
六、從而，被上訴人本於系爭契約關係，除原審駁回以外部分，
    請求上訴人給付16萬8,100 元，為有理由，應予准許。原審
    就上述部分，為被上訴人勝訴之判決，並依職權為假執行之
    宣告，核無不合。上訴論旨指摘原判決此部分不當，求予廢
    棄，為無理由，應予駁回。
七、本件事證已臻明確，其餘兩造主張、陳述暨所提之證據，經
    審酌均與本院前揭判斷不生影響，爰不一一詳予論述，附此
    敘明。
八、據上論結，本件上訴為無理由，依民事訴訟法第436條之1第
    3 項、第449條第1項、第78條，判決如主文。
中    華    民    國    97    年    8     月    11    日
                  民事第三庭  審判長法  官  鍾任賜
                                    法  官  王沛雷
                                    法  官  施月燿
以上正本證明與原本無異。
本件判決不得上訴。
中    華    民    國    97    年    8     月    14    日
                                    書記官  于耀文


司法院資訊處製作；財團法人民間司法改革基金會備份。
